【裁判字號】    89,上易,1135
【裁判日期】    890825
【裁判案由】    竊盜等
【裁判全文】
臺灣高等法院高雄分院刑事判決                  八十九年度上易字第一一三五號
    上  訴  人  臺灣高雄地方法院檢察署檢察官
    被      告  乙○○
    被      告  丙○○
    被      告  甲○○
    被      告  丁○○
右上訴人因被告詐欺案件，不服臺灣高雄地方法院八十九年度易字第二五號中華民國
八十九年五月二十五日第一審判決（起訴案號：臺灣高雄地方法院檢察署八十八年度
偵字第二五七三五號），提起上訴，本院判決如左：
      主  文
上訴駁回。
      理  由
一、公訴意旨略以：被告乙○○於八十八年九月二十六日下午，駕駛已改懸掛ＹＵ－
    九六一七號（ＺＡ－三七八三號）之竊得自小客車，搭載被告甲○○至高雄市○○街二十二號附近網路咖啡上網，惟因違規停車遭拖吊至高雄市政府警察局所屬
    東區拖吊場內，竟共同基於意圖為自己不法所有之詐欺得利犯意聯絡，於同日下
    午三時許，至該拖吊場，由被告甲○○進入拖吊場內將該竊得之自小客車原有之
    車牌號碼ＺＡ－三七八三號車牌重新裝上，而由被告甲○○持原置於ＺＡ－三七
    八三號自小客車車內之行車執照供拖吊場人員查證，使拖吊場人員陷於錯誤，誤
    認無違規記錄，而交付前開自小客車，免除繳交違規拖吊費用，詐欺得利得逞（
    被告乙○○、甲○○竊盜犯行，業經原審判處有期徒刑八月緩刑二年確定）。被
    告乙○○領回該車後，又因違規停車，於同年十月七日，在上開同一地點，再次
    被拖吊，被告乙○○即夥同被告丙○○、甲○○、丁○○於同日下午一時許，共
    同企圖以同前方式矇騙拖吊場人員領車，因見拖吊場人員注意監管而作罷。四人
    復於同年月八日晚上八時三十分許，基於詐欺得利之概括犯意聯絡，再次前往領
    車，因拖吊場人員察覺有異，致未得逞，因認被告四人涉有詐欺得利既遂、未遂
    之罪嫌等語。
二、按犯罪事實，應依證據認定之，無證據不得推定其犯罪事實。又不能證明被告犯
    罪者，應諭知無罪之判決。刑事訴訟法第一百五十四條、第三百零一條第一項分
    別定有明文。又按詐財罪之成立，要以加害者有不法而取得財物之意思，被害者
    因此行為，致表意有所錯誤，而其結果為財產上之處分，最高法院十九年上字第
    一六九九號判例意旨可資參照。
三、本件公訴人認被告四人涉犯詐欺得利罪嫌，係以被告四人於警訊、偵查中之自白
    、東區拖吊場錄影帶二捲及拖吊場領據一紙等，為其論罪依據。訊據被告乙○○
    、丙○○、甲○○、丁○○四人固不諱言於上開時地，前往領車事實，惟均堅決
    否認上開犯行，被告乙○○、甲○○辯稱：伊等第一次領車之所以先更換車牌，
    係因至櫃檯辦理領車手續時，承辦人員告知須出示行照，伊等慮及該被拖吊車輛
    所懸掛之車牌號碼與行照（被告乙○○自失竊車輛之擋陽板內取得）號碼不符，
    遂先更換車牌再至櫃檯辦理領車，孰知承辦人員竟告知該車牌號碼查無違規拖吊
    紀錄，毋庸繳費，伊等遂將車輛領回，並無詐騙意圖。之後第二、三次前往領車
    ，其目的亦均在於領車，並非意在詐取免繳違規拖吊費用等語；被告丙○○、丁○○亦均辯稱：伊等前往托吊場，係欲將車輛領回，並非意圖免繳拖吊費用等語
    。經查：
（一）被告四人於警訊、偵查中均僅供承渠等至高雄市政府警察局所屬東區拖吊場領
      車之經過，而未自承施用詐術矇騙拖吊場人員，以得免繳違規拖吊費之不法利
      益，被告乙○○於警訊更供述：「：：：我與甲○○一同前往拖吊場並由我告
      訴甲○○在拖吊場內將原失竊車牌從重裝上並卸下已報廢車牌，並取下該車行
      照準備繳罰款並領車（當時因警方查不到拖吊該車原車牌號碼，所以不用繳罰
      款讓甲○○將該車開出拖吊場）：：：」等語，被告丙○○、丁○○於警訊亦
      均供稱：「因為乙○○叫我去換車牌才能領回該車：：：」等語，所供相符，
      顯見其等換裝車牌之目的，係因被拖吊車輛所懸掛之車牌號碼與行照上之車牌
      號碼不符，無法領車，伊等為達將車領回之目的，始先換裝車牌，是其等之目
      的在於領車，而非企圖詐得免繳違規拖吊費用之不法利益甚明。被告四人辯稱
      其等並無詐騙意圖等語，非屬無稽。
（二）次查，被告四人數次前往上揭拖吊場欲領車時，皆先至該拖吊場之櫃檯欲辦理
      領車手續，惟因行照上之車牌號碼與前揭自小客車上懸掛之車牌號碼不同，致
      無法領車，被告四人始以更換車牌之方式，思欲將車輛領回等情，亦經被告四
      人供承甚明，所供互核一致，衡情倘被告四人主觀上有詐欺意圖，則渠等在領
      車前，即應先至停車場內更換車牌，再至櫃檯辦理領車手續，豈有先至櫃檯辦
      理領車手續，經拖吊場人員告知車牌不符不能領車，或告知先找車時，始進入
      停車場內更換車牌之理。參以證人即曾在上揭拖吊場為被告四人辦理領車手續
      之東區拖吊場職員謝茉莉於原審證稱：若車主前來拖吊場欲取車時，電腦上查
      無拖吊紀錄，倘證件齊全，車主仍應繳費，始得領回車子等語，顯然依規定當
      電腦查無拖吊記錄時，若證件齊全，仍應繳費，而被告乙○○、甲○○二人第
      一次領車時，已提出被告甲○○之駕照及被拖吊車輛之行車執照，並已填妥領
      回車輛之領據，證件均已齊全，此業據被告乙○○、甲○○於原審供述在卷，
      復有領據一紙在卷可稽，則依規定被告乙○○、甲○○領車時本應繳費，始能
      將車領回，惟當天承辦人員竟未令其繳費，即同意其等將車輛領回，此或為拖
      吊場承辦人員之疏失，惟顯非被告乙○○、甲○○所明知，足證被告乙○○、
      甲○○第一次領車時，並無詐騙意圖甚明。至被告等第二、第三次在拖吊場內
      縱將違規小客車車牌更換，依上開證人所述，被告等人領車時仍應繳交違規費
      用，已如前述，被告等自亦無法圖得任何不法利益之可能。
（三）又查，領回被違規拖吊車輛之費用，每日僅一千八百元，此業據證人謝茉莉於
      原審證述甚明，而被告四人於發現車輛被拖吊時，均立即於當日前往領車，此
      業被告四人供承在卷，既係當天拖吊，當天領車，其費用自不可能太高，徵諸
      常理，被告四人自無企圖免繳此少數費用，而甘冒被發現領取失竊車輛之危險
      ，是被告四人辯稱其無詐欺犯意等語，應足採信。
四、綜上所述，被告四人更換車牌之目的既在於領車，而非在於獲得免繳違規拖吊費
    用之不法利益，此外，復查無其他積極證據足資證明被告有何上開公訴人指訴之
    犯行。原審以不能證明被告四人有詐欺之犯行，而為無罪之諭知，核無不合，檢
    察官上訴意旨仍執陳詞，指摘原判決不當，為無理由，應予駁回。
據上論斷，應依刑事訴訟法第三百六十八條，判決如主文。
本案經檢察官林炎昇到庭執行職務。
中    華    民    國     八十九     年       八       月     二十五   日
                              臺灣高等法院高雄分院刑事第八庭
                                  審判長法官  郭雅美
                                        法官  張盛喜
                                        法官  莊飛宗
右正本證明與原本無異。
不得上訴。
                                      書記官  張宗芳
中    華    民    國     八十九     年       八       月    二十九    日
                                                                  Ｊ


司法院資訊處製作；財團法人民間司法改革基金會備份。
